臺灣臺北地方法院民事判決　　　　　　　99年度訴字第4151號
原　　　告　國立臺灣大學醫學院附設醫院
法定代理人　陳明豐
訴訟代理人　許懷儷律師
　　　　　　鄭渼蓁律師
　　　　　　蘇宏杰律師
被　　　告　普羅健康管理股份有限公司
法定代理人　梁景雄
訴訟代理人　陳秋華律師
　　　　　　劉素吟律師
　　　　　　黃聖展律師
上列當事人間請求確認動產所有權存在等事件，經本院於中華民
國100年6月9日言詞辯論終結，判決如下：
    主  文
原告之訴及假執行之聲請均駁回。
訴訟費用由原告負擔。
    事實及理由
壹、程序方面：
一、當事人得以合意定第一審管轄法院。但以關於由一定法律關
    係而生之訴訟為限。前項合意，應以文書證之，民事訴訟法
    第24條定有明文。查本件兩造簽訂之「國立臺灣大學醫學院
    附設醫院檢驗自動化醫療設施OT案契約」（下稱系爭契約）
    第20條，雙方合意以臺灣臺北地方法院為第一審管轄法院，
    故本院自有管轄權（見本院卷一第32頁），合先敘明。
二、按確認法律關係之訴，非原告有即受確認判決之法律上利益
    者，不得提起之，民事訴訟法第247 條第1 項前段定有明文
    。所謂即受確認判決之法律上利益，係指因法律關係之存在
    與否不明確，致原告主觀上認為其在法律上之地位有不安之
    狀態存在，且此種不安之狀態，能以確認判決將之除去者而
    言，最高法院52年臺上字第1240號判例足資參照。查本件原
    告確認就附表1 所示之機器及相關周邊設備（下稱系爭設備
    ）之所有權存在，然為被告所否認，堪認原告就附表1所示
    之機器及相關周邊設備之所有權存否並不明確，致原告在私
    法上之地位有受侵害之不安狀態存在，且此不安狀態得以確
    認判決除去之，故原告起訴請求確認系爭設備之所有權存在
    ，有即受確認判決之法律上利益。
三、次按於請求金錢損害賠償之訴，原告得在原因事實範圍內，
    僅表明其全部請求之最低金額，而於第一審辯論終結前補充
    其聲明。又訴狀送達後，原告不得將原訴變更或追加他訴。
    但擴張或減縮應受判決事項之聲明者，不在此限。民事訴訟
    法第244 條第4 項、第255 條第1 項第3 款分別定有明文。
    查原告起訴時聲明第一項請求被告給付新臺幣（下同）2,51
    0,812 元（見本院卷一第3 頁），並表明該金額為依據民事
    訴訟法第244 條第4 項為最低金額之請求。嗣將聲明第一項
    擴張為：被告應給付原告3,793,333 元，及其中2,660,812
    元自起訴狀繕本送達之翌日起至清償日止，其中1,132,521
    元自本狀送達之翌日起至清償日止，按年息5%計算之利息，
    有原告於民國99年12月1日提出追加訴之聲明暨準備 (三)狀
    （見本院卷二第108 頁）在卷可資。復再將聲明第一項減縮
    為：被告應給付原告3,785,333 元；以及其中2,660,812 元
    自起訴狀繕本送達被告翌日起至清償日止，其中1,124,521
    元自98年12月3日起至清償日止，按年息5%計算之利息。核
    原告所為，係擴張及減縮應受判決事項之聲明，合於前揭規
    定相符，自應准許。
貳、實體方面：
一、原告起訴主張：
(一)原告與被告（原名為普羅健康管理有限公司）於96年12月25
    日簽訂「國立臺灣大學醫學院附設醫院檢驗自動化醫療設施
    OT案契約」，約定由原告將檢驗自動化醫療設施委託被告建
    置營運合作，營運期間屆滿後，該醫療設施之使用權及所有
    權均歸屬原告。而系爭契約第4 條第2 項第1 款約定：「乙
    方（即被告）應於甲方（即原告）通知開工後30日內，完成
    替代空間裝修。應於甲方通知日起365 日內，98年3 月1 日
    前完成營運空間裝修」；又同項第2 款約定：「乙方應於98
    年3月1日前，完成全部營運設施進駐及電腦軟硬體連線建置
    」。故本件工程已於97年2 月27日開工，被告應於98年3 月
    1 日前完成營運空間裝修、全部營運設施進駐及電腦軟硬體
    連線建置（下稱系爭工程）。然被告未依約於98年3 月1 日
    前完成系爭工程，且被告本應積極進行整建之主要營運空間
    至98年3 月1 日時仍閒置。為敦促被告儘速履約，原告遂分
    別於98年3 月6 日、98年3 月23日及98年3 月27日發函予被
    告，依系爭契約第11條第4 項約定，計罰每日新臺幣（下同
    ）5,000 元罰款，並要求被告繳交。故原告得請求被告給付
    逾期30日內共計150,000 元之罰款及其利息。另依系爭契約
    第2 條及第4 條第2 項之約定，系爭工程應由被告建置完成
    ，原告無須支出任何工程建置費用。今因被告遲未完成，致
    原告不得已終止契約，而另行發包予第三人，其額外支出系
    爭工程建置費用，僅原告另委託建築師之工程技術服務費，
    即已達2,510,812元（為預計總工程建造費用40,496,969元
    之6.20%）。又原告於終止系爭契約後，於99年10月間，自
    負費用將生化替代空間搬遷至原規劃營運空間，並進行原規
    劃營運空間內部裝修，且勘查整修空間時始獲知，該空間內
    部所有管線於先前均已遭被告拆除帶走，而需重新安裝，因
    而支出費用1,124,521元。是以原告自得依系爭契約第11條
    第11項約定及民法第216條規定，請求被告給付逾期之罰款
    及上開支出之費用共計3,785,333元。
(二)復因被告遲未完成系爭工程，逾期已達30日以上，且經原告
    連續計罰達三次屬情節重大，故原告乃於98年5 月4 日發函
    予被告，依系爭契約第11條第4 項及第19項之約定，終止契
    約，且所有設備系統於終止時，即移轉歸原告所有。而原告
    於終止系爭契約後，被告並未依系爭契約第5 條第4 項約定
    ，提送營運標的物之交接計畫予原告審查，亦未依系爭契約
    第17條第1 項，將所有營運合作標的物無償點交予被告所有
    。嗣經原告整理系爭設備之最新清冊，於99年7 月6 日寄發
    存證信函並檢附附表1 予被告，並以該函之送達視為被告將
    系爭設備無償點交予原告。詎被告竟於99年7 月14日發函予
    原告，稱系爭契約未經合法終止，且系爭設備仍屬被告所有
    云云，致原告之法律上地位不明確而有受侵害之危險，而此
    危險確得以對於被告之確認判決除去之。為此，爰依系爭契
    約、民法第216 條及民事訴訟法第247 條提起本件訴訟等情
    。並為先位聲明：1.被告應給付原告3,785,333 元，及其中
    2,660,812 元自起訴狀繕本送達之翌日起至清償日止，其中
    1,124,521元自98年12月3日起至清償日止，按年息5%計算之
    利息。2.請求確認原告就系爭設備之所有權存在。3.聲明第
    一項部分，願供現金或同額之合作金庫商業銀行台大分行出
    具可轉讓定期存單或保證書為擔保，請准宣告假執行。備位
    聲明：1.被告應給付原告3,785,333元，及其中2,660,812元
    自起訴狀繕本送達之翌日起至清償日止，其中1,124,521 元
    自98年12月3 日起至清償日止，按年息5%計算之利息。2.被
    告應將系爭設備之所有權讓與原告。3.聲明第一項部分，願
    供現金或同額之合作金庫商業銀行台大分行出具可轉讓定期
    存單或保證書為擔保，請准宣告假執行。
(三)對被告抗辯之陳述：
  1.系爭工程完工期限為98年3 月1 日前，從未經任何展延：
   (1)國立台灣大學醫學院檢驗自動化醫療設施OT案共同管理委
      員會（下稱共管委員會）第3 次會議之決議並無將履約期
      限展延至98年9月1日止之意：
    由於被告延宕系爭工程之施作，因此，原告與被告組成共
      管委員會檢討工程相關問題，於97年6 月20日召開之第1
      次會議決議要求被告改進落後進度並行文說明工程遲延原
      因，然會議後歷經8 個多月被告卻未行文說明。其後被告
      之工程進度依然嚴重落後，致使原告檢討是否終止系爭契
      約，嗣於97年11月24日共管委員會召開第3 次會議時，被
      告明確表示係因資金不足，要求延後建置完成及正式營運
      時點，而共管委員會體諒被告因資金週轉不靈之困境，及
      其已完成之部分工作，因此雖有考慮終止，但基於相關考
      量，暫不行使終止權，並依約計算罰款處理，且分別於98
      年3 月6 日、98年3 月23日及98年3 月27日寄發函文予被
      告，明確表示被告未於98年3月1日前完成系爭工程，已構
      成違約，應依系爭契約約定計罰罰款。是共管委員會第3
      次會議決議，並非在展延原訂98年3 月1 日之完工期限，
      僅表示暫不行使終止權，並不代表放棄行使終止權，之後
      不能再行使終止權，亦無拘束原告嗣後不得終止契約。故
      被告所謂前揭決議已將履約期限展延至98年9 月1 日止云
      云，實屬無稽。
    而97年11月25日會議紀錄所載：「因應總體工程延遲，請
      普羅重新提出新的規劃時程表…」等語，除係就被告無法
      於系爭工程完工期限98年3月1日前完工，已構成工程遲延
      之重申外，至多僅係在前揭「暫不終止合約，並依合約計
      算罰款處理」決議之前提下，請被告就其工程遲延部分，
      提出新的規劃時程表而已，並非在展延系爭工程之完工期
      限。
    不論系爭工程完工期限是否經共管委員會第3 次會議決議
      予以展延，被告本應依約完成，甚至在工期未展延之情形
      ，被告更應加速趕工，否則於逾期限仍未完工時，將遭原
      告依約終止契約。故被告謂其於共管委員會第3 次會議後
      ，依原告指示持續投入人力、財力及物力執行本案工作云
      云，除與事實不符外，且係執其依系爭契約本應為之事，
      來指摘原告違反誠信原則，要無可採。況且，縱依被告主
      張，系爭工程工期業經共管委員會第3 次會議決議展延至
      98年7 月1 日，惟依被告於98年3 月6 日普羅康字980300
      3 號函附件 (三)之 建置工程進度圖所示，被告自承其至
      少需至98年11月9 日始能完成編號10「細胞室，病毒室，
      細菌室建置」及編號31「大會議室，助理辦公室，主任室
      建置」，甚至需至99年1 月6 日始能完成編號36「接待區
      及小會議室內裝工程」等，足見被告無法於98年7 月1 日
      前完成系爭工程，則原告於98年5 月4 日始發函終止系爭
      契約，自無違反誠信原則。
   (2)由於被告見原告已考慮終止系爭契約，故於98年2 月25日
      發函指摘原告對空間暨配置圖等一改再改，並要求討論本
      案之建置基金信託事宜，欲派員向原告說明本案之財務狀
      況及往後建置計畫。原告原先雖於98年3 月2 日寄發函文
      予被告，同意被告於98年3 月3 日為說明，但因鑑於被告
      先前開會均僅提出口頭報告而無具體方案，故取消該次會
      議，並要求被告先提出具體之書面方案，以供原告衡量、
      評估後，再做決定。而原告所以於系爭工程完工期限98年
      3 月1 日之翌日寄發函文予被告，僅係對於前揭被告98年
      2 月25日發函之善意回應，且若被告能證明其具有儘速完
      成系爭工程之誠意及能力，原告亦得將此作為是否終止系
      爭契約之考量而已，並不表示原告認為依共管委員會第3
      次會議決議履約期限已展延至98年9 月1 日止。
   (3)不論共管委員會第3 次會議是否決議展延履約期限，該決
      議已經共管委員會第4 次會議予以停止：
    共管委員會第3 次會議為「暫不終止合約，並依合約計算
      罰款處理」之決議後，被告之工程延宕仍無絲毫改進，尤
      其在共管委員會第3 次會議召開後近3 個月，被告本應積
      極進行整建之主要營運空間仍繼續閒置、荒廢，足見被告
      並無誠意及能力完成系爭工程。是98年2 月16日共管委員
      會第4 次會議之臨時動議，即就「暫不終止合約是否繼續
      維持」之議題為討論，說明所稱暫不終止合約非指無限期
      ，並決議：「自即日起停止暫不終止合約之決議…故未來
      合約是否終止，將視未來實際履行情形，依合約辦理」。
      準此，不論共管委員會第3 次會議決議是否有展延履約期
      限之意，第3 次會議決議既經第4 次會議決議予以停止。
      從而，被告所謂共管委員會第3 次會議決議，已將履約期
      限展延至98年9月1日止云云，乃屬不存在之事實，故不論
      原告98年3 月2 日發函為如何之記載或表示，均無法證明
      該不存在之事實為存在。
    系爭契約第19條第2 項及第3 項約定之共管委員會權限及
      共管委員會設置要點規定，均為被告依契約自由原則所同
      意。而依共管委員會設置要點第3 條及第4 條規定，共管
      委員會設委員10名，且委員會決議通過之條件，係採過半
      數決。又依系爭契約第19條第3 項約定，決議之效力係視
      為協調成立，並非被告所謂須全體同意，且其效力為契約
      變更。是以，被告方面之2 名委員雖不同意停止共管委員
      會第3 次會議之決議，但並不影響共管委員會第4 次會議
      決議。況共管委員會第3 次及第4 次會議決議，既均透過
      相同之表決程序及表決權數，皆係由8 名委員同意通過，
      其效力應屬一致，故被告所稱共管委員會第4 次會議決議
      未有效停止第3次共管會議決議，亦屬無據。
    另被告雖逾系爭契約所訂98年3 月1 日前之期限仍未完工
      ，惟於系爭契約終止前，因兩造之契約關係仍在，被告實
      仍應繼續趕工，且原告仍得要求被告務必嚴格執行各項工
      作時程等，並視被告是否仍具有儘速完成系爭工程之誠意
      及能力，以作為是否終止系爭契約之考量。
  2.被告逾約定完工期限（98年3月1日）仍未完工，係因可歸責
    於被告之事由：
   (1)於97年6 月20日共管委員會第1 次會議，被告就有關系爭
      工程遲延之原因，實已檢討並自承系爭工程之遲延，係因
      被告遲延整建替代空間，以及為改善被告整建替代空間之
      缺失，而造成後續主要空間施工之延誤；而共管委員會第
      1 次會議決議已要求被告改進落後進度並應行文說明工程
      遲延原因，然被告卻未行文說明其工程遲延有何正當理由
      ，足見被告就工程遲延並無任何正當理由；至97年11月24
      日共管委員會第3 次會議，被告更已自承係因可歸責於己
      之資金不足事由，而要求延後建置完成及正式營運時點。
      被告因該自身資金不足之因素，以致僅完成部分電腦軟硬
      體連線建置工作，惟原告院區東址主要營運空間自97年7
      月30日之後即開始閒置，西址則完全未動工，亦即實體建
      置工程毫無進度。準此，依被告實際完成之工程進度，顯
      見被告逾完工期限仍未完工，乃係因可歸責於被告之事由
      ，而屬顯無正當理由者。縱認被告所謂可歸責原告之事由
      存在，惟被告當時既未據此要求原告展延工期，足見在此
      情形下，並不影響被告後續仍可於系爭工程之完工期限即
      98年3 月1 日前完工。
   (2)截至原告終止系爭契約為止，被告猶未依約提出完整且符
      合原告需求之圖說予原告審核：
    系爭契約並未約定原告負有應於96年12月4 日前提出設計
      需求，以供被告進行細部設計之義務。反之，被告依系爭
      契約第7 條第2 項約定，既負有於議約完成後10日起算45
      日完成細部設計，將完整且符合原告需求之圖說交由原告
      審核之義務，如此原告始負審核圖說之義務，否則原告豈
      有可能於短短30日內即完成圖說之審核。且被告自應先向
      原告醫院各相關單位進行需求訪談，以瞭解原告之需求，
      否則被告如何能完成細部設計，並將系爭圖說交予原告審
      核。又依系爭契約第6 條第5 項第4 款約定，原告須協助
      提供之資料，僅限於消防與監控系統之介面整合部分。且
      依系爭契約第6 條第5 項約定之反面解釋，以及由該項第
      1 款約定對照同項第4 款約定之體系解釋，關於系爭契約
      第6 條第5 項第1 款等，所約定「檢驗自動化、CAP-LAP
      認證所涉空間及相關附屬設備機房空間規劃之細部設計」
      等項，既未如同項第4 款就消防與監控系統之介面整合部
      分，約定須由原告協助提供相關資料，則其真意，乃此部
      分本應由被告先向原告醫院各相關單位進行需求訪談，以
      瞭解原告之需求，以完成細部設計。是被告所謂本案建置
      需求應由原告於被告進行細部設計前即加以確認云云，顯
      屬無稽。況共管委員會第1 次會議已明確表達被告應先提
      供完整之整體規劃圖說，原告才得以進行審圖之工作之立
      場，且需要將整體全盤的整建計畫確定後，才准予開工，
      實係依系爭契約第7 條第2 項約定所為要求；而被告於97
      年7 月9 日原告之檢驗醫學部OT案履約管理會議（下稱履
      管會議）第39次會議中認為原告工務室要求所有的設計圖
      都要完成才可以審核，其整體考量係屬合理，亦即被告也
      認為其應先提供完整之設計圖，原告才能進行審核，以作
      為施工之依據。然被告卻反謂此要求係致其無法施工之原
      因云云，實無理由。
    被告97年1 月28日函所交付之圖說，單就其形式上而言，
      其圖面短缺不完整、圖面太小無法審圖，且僅為初步之示
      意圖，根本不符系爭契約所訂之「系爭圖說」要求，而無
      法作為系爭工程正式施工之用。且被告根本未先向原告各
      相關單位瞭解需求，故其所交付之圖說實質上與原告之需
      求大相逕庭，完全不符合原告之需求，顯係被告為敷衍應
      付系爭契約交圖時程約定而任意提出，因而原告無法進行
      審圖工作，不得不於歷次之履管會議與被告共同討論場地
      規劃平面圖等相關圖說之修正，此顯係因可歸責於被告之
      事由所致。縱認原告應就被告於97年1 月28日所提之圖說
      進行審核，然原告亦已透過本案相關會議及函文，使被告
      瞭解該等意見，依系爭契約第7 條第2 項約定完成審核，
      並就該不符合契約約定之圖說要求被告改正。
    倘被告果真已於97年1 月28日依系爭契約交付圖說，則何
      以被告於97年10月8 日以普羅康字第9710002 號函，將「
      台大醫院檢醫部東址3 樓室內裝修圖面」送審，足見直97
      年10月8 日，被告仍僅提出小部分圖說供原告審核。而其
      後原告隨即於97年10月15日以校附醫檢字第0970212787號
      函回覆表示被告仍未將東西址場地規劃平面圖送原告審核
      ，且被告交付之東址3 樓室內裝修圖，更有多項缺失待改
      正。然被告接獲原告上開函文後，仍未將場地規劃平面圖
      送原告審核，原告醫院人員於是於97年10月22日履管會議
      第54次會議中對被告提出強烈催促要求，被告始在97年10
      月底將仍非完整及整體之東西址場地規劃平面圖及工程設
      計圖交付原告審核。甚至，被告於98年3 月24日以普羅康
      字第9803003 號函向原告說明先前提供圖說尚有欠缺給水
      昇位圖、消防昇位圖、空調系統圖等缺失，將作如何之改
      善；且截至98年5 月4 日原告終止系爭契約為止，被告仍
      未依系爭契約第7 條第2 項約定，將圖說交付原告審核。
    原告人員於被告97年1 月28日交付圖說而發予之函文上所
      載註記，其擬辦之處表示「內容正確無誤」，其意僅指被
      告97年1 月28日之函文附有圖說而已。惟該圖說是否為符
      合系爭契約第7 條第2 項約定之系爭圖說，則仍須會工務
      室及資訊室表示意見，被告刻意忽略原告相關科室人員針
      對該圖說之表示意見，逕就前揭擬辦斷章取義，實無可取
      。
   (3)替代空間裝修之調整，並未延遲系爭工程之建置：
      蓋系爭契約並無有關替代空間面積之約定，且為方便被告
      之施工需要，使被告施工時有更大調配空間，以加速替代
      空間裝修之進行，當時才由雙方開會討論決定以原告東址
      院區3 樓戶外之露台為生化替代空間。此並非原告之單方
      指示，而係雙方考量到施工之便利性及迅速性所共同決定
      ，故此縱涉及被告所謂結構體、鋼構之施工云云，亦不會
      導致被告工程遲延，反而係有利於縮短被告原來所需之工
      期。況被告於本案97年6 月20日共管委員會第1 次會議，
      即檢討並自承系爭工程之遲延，係因被告遲延整建替代空
      間等原因造成後續主要空間施工之延誤。而與被告所稱因
      原告於簽約後變更需求，要求被告配合建置專屬於所有檢
      驗單位之替代空間，替代空間建置規模激增近6 倍之大，
      且額外要求進行結構體、鋼構之施工，致生施工進度嚴重
      遲延云云者無涉。
   (4)被告以與系爭工程無關之火災為施工延宕之藉口，顯屬無
      稽：
    97年12月17日原告東址院區4 樓開刀房雖然發生火災，然
      系爭工程主要營運空間位於原告東址院區3 樓，兩者位於
      不同樓層，原告東址院區3 樓實未受火災波及。況原告東
      址院區3 樓之系爭工程主要營運空間，在火災發生前早已
      處於閒置狀態，火災發生當時被告並未進行施工，自不可
      能造成被告所謂之嚴重毀損。且自被告所提被證22號上半
      部照片所示之鐵櫃及椅子均屬完好，下半部照片所示空間
      一片空蕩觀之，均不見有任何毀損。故被告執被證22號原
      告東址院區2樓之照片，誆稱係所謂3樓之照片，並謂受4
      樓發生之火災波及因而必須進行復原工作，嚴重影響施工
      進度云云，顯與事實不符。
    另依建築法第77條之2 第1 項第1 款，以及建築物室內裝
      修管理辦法第22條規定，室內裝修圖說本應由建築師署名
      負責，此並非原告於火災發生後新增之要求，且根本不影
      響系爭工程之時程。是被告僅以其自己於98年1 月14日履
      管會議第64次會議中之表示，遽謂原告檢討、變更本案之
      消防規格，在完成原告要求之消防文件前，被告難以施作
      云云，尚無可採。
  3.系爭工程項目及完成率部分
   (1)原告東址院區3 樓部分之替代空間裝修：完成率0%。
      被證26號完工報告書，係被告所製作，且原告未曾見過，
      原告否認其形式真正，故被告據該報告書所為主張，已無
      可採。又由該報告書所載：「緊急檢查替代空間工程，預
      計中華民國97年7月10日完工」，更無法證明被告已完成
      其所謂之緊急檢驗替代空間、血液替代空間及血清免疫替
      代空間。
   (2)營運設施進駐：完成率0%。
    被告已交付桌上型離心機等，與被告是否已完成本項目「
      營運設施進駐」，係屬二事。
    被告所提被證27號至被證33號之合約影本，原告未曾見過
      ，否認其形式真正，故被告據該等合約所為主張，亦無可
      採。
    被告無法說明其就本項目之完成率究竟多少，並為相關舉
      證。況被告已自認營運設施未進駐。
   (3)完成系爭圖說（及場地規劃平面圖及工程設計圖說）並交
      予原告：完成率0%。
  4.依系爭契約第11條第4 項、第11項及民法第216 條規定，被
    告應給付原告罰款、損害賠償金額及其利息共計3,785,333
    元：
   (1)因被告遲未完成系爭工程，致原規劃在生化替代空間使用
      數個月後，即應遷回營運空間之使用計畫無法達成，且因
      該生化替代空間係屬擁擠、不安全且不符合認證需求之空
      間，故原告於終止系爭契約後，遂著手進行由原告自行規
      劃建置檢驗自動化事宜，以期相關檢驗工作能由生化替代
      空間儘早遷回正常、安全、符合認證需求，並於99年10月
      間，自負費用將生化替代空間搬遷至原規劃營運空間，以
      及進行原規劃營運空間內部裝修。此乃系爭工程原訂計畫
      之延續，而非如被告所謂，係另建置生化替代空間，或係
      因生化替代空間屋頂遭磁磚擊中所致。
   (2)另被告就其先前已拆除帶走原規劃營運空間內部所有管線
      乙節既不爭執，而僅係爭執原告當時是否已知悉該節。實
      則，原告確係於將生化替代空間搬遷回原規劃營運空間，
      並勘查整修空間時始獲知該情，則原告就重新安裝該等管
      線所支出之費用，被告自應負賠償損害之責。
  5.依系爭契約第5 條第4 項、第11條第19項及第17條第1 項 (
    下稱系爭約款)之約定，系爭設備之所有權屬原告所有：
   (1)系爭契約第11條第19項約定之適用，雖限於被告違反契約
      規定連續計罰達三次屬情節重大，而遭原告終止契約之情
      形，惟此與系爭契約第5 條第4 項、第17條第1 項約定相
      同，均未限於合意終止或本案營運期間中之終止情形，始
      有適用。再者，原告於本案執行期間，除須將相關場地騰
      空，以提供被告建置系爭工程之用；且因被告交付之圖說
      ，不符合契約約定，以致原告根本無法進行審圖工作，而
      不得不召開歷次相關會議，投入人力及時間，與被告共同
      討論場地規劃平面圖等之修正事宜，是原告就本案亦已付
      出諸多費用、人力及時間，被告主張原告沒收系爭設備，
      違反誠信云云，顯無可採。
   (2)系爭契約非屬定型化契約條款，並無民法第247 條之1 規
      定之適用：
    系爭契約係為進行原告首次採行之「檢驗自動化醫療設施
      OT案」所特別擬訂之專案契約，並非原告為與不特定多數
      人訂定同類檢驗自動化醫療設施OT案契約之用，所預先擬
      定之契約條款，故系爭契約顯非民法第247 條之1 所規範
      之定型化契約。若被告仍堅持主張系爭契約為定型化契約
      條款，則被告自應舉證證明原告業另與被告以外之不特定
      多數廠商，訂立有如同系爭契約內容之檢驗自動化醫療設
      施OT案契約。
    被告係屬工商企業之一方，其以所經營業務與原告簽訂系
      爭契約，依被告所出具「國立臺灣大學醫學院附設醫院檢
      驗自動化醫療設施OT案申請書」（下稱系爭申請須知）所
      載「本申請人已詳讀申請須知之內容」，可知被告對於系
      爭契約內容已詳讀，且是否顯失公平亦知之甚詳。另依系
      爭申請須知「九、甄審結果公告、議約及簽約」之規定，
      被告對於系爭契約內容，除得要求原告釋疑並與原告議約
      ，釐清系爭契約之最終文字，以確認雙方間之權責歸屬外
      ，倘系爭契約真有被告主張不符公平合理原則之情形，被
      告亦得要求修改契約，故被告對於系爭契約並非無磋商、
      變更之餘地。
    縱認系爭約款屬定型化契約條款，惟系爭約款並無民法第
      247 條之1 所定之無效情形：
      蓋依最高法院96年度台上字第684 號判決意旨，民法第24
      7 條之1 所規定之4 款無效情形，仍應以一方預定之契約
      條款，為他方所不及知或無磋商變更之餘地，始足當之。
      然被告既已詳讀系爭契約內容，系爭約款並非被告所不及
      知，且被告對於系爭約款亦非無磋商變更之餘地，故依前
      揭最高法院判決意旨，系爭約款顯不該當民法第247條之1
      所定無效之情形。
    按最高法院94年度台上字第2254號判決意旨，定型化契約
      之條款因違反誠信原則，顯失公平而無效者，係以居於經
      濟弱勢之契約一方當事人於訂約當時處於無從選擇締約對
      象或無拒絕締約餘地之情況，而簽訂顯然不利於己之約定
      為要件。而被告係屬工商企業之一方，被告亦自承其為相
      關行業菁英所組織之團隊，擁有堅實之股東團隊及全方位
      顧問陣容，故被告顯非民法第247條之1規定所欲保護之經
      濟上弱勢，且原告並不具顯著之優勢地位。又被告倘認為
      系爭約款對其不利，其自可不為申請或不與原告簽訂系爭
      契約，被告並不因其未與原告簽訂系爭契約而生不利益，
      其並非經濟受制於原告而不得不簽訂系爭契約，是被告非
      處於無從選擇締約對象或無拒絕締約餘地者。是系爭約款
      洵無違反誠信原則，而對被告顯失公平。
    更何況，就系爭契約內容觀之，系爭契約內容並無違反誠
      信原則，而對被告顯失公平之情形：
    A.系爭契約第11條第19項係以被告有違約情形為前提，並無
      違反誠信原則，而有任何顯失公平之情形。至於被告所引
      促進民間參與公共建設法（下稱促參法）第53條第2 項，
      僅為法定之緊急處分權規定，本即與系爭契約第11條第19
      項所約定事項無關，且促參法規定並未禁止或限制機關與
      民間機構不得於投資契約另約定如系爭契約第11條第19項
      之內容。
    B.系爭契約第5 條第4 項及第17條第1 項約定所有營運合作
      標的物無償點交移轉予原告者，雖未限於被告所謂合意終
      止或本案營運期間中之終止情形，惟觀諸系爭契約第11條
      約定中關於原告得終止系爭契約之事由，除以有可歸責於
      被告之事由為前提者外，於因不可抗拒等因素終止系爭契
      約情形，原告應返還被告因本營運案所投資設施，而排除
      系爭契約第5 條第4 項及第17條第1 項約定之適用。是就
      此而言，系爭契約第5 條第4 項及第17條第1 項約定並無
      違反誠信原則而有顯失公平之情形。
    被告主張系爭契約通篇僅規範被告之單方義務，對被告顯
      失公平云云，誠屬曲解：
     A.系爭申請須知「三、合作計畫：(一)本院投資合作項目
       」業已載明原告之承諾及配合事項，包括空間提供、人
       員提供及相關費用之負擔等，而符合被告所引促參法施
       行細則第40條第3項第3款之規定。
     B.復就系爭契約內容觀之，依系爭契約第7 條第1 項約定
       ，原告須提供適合場所，以供本案合作之用（原告因此
       受有相當於該等場所租金之支出）；依系爭契約第6 條
       第1 項約定，原告須負責本案檢驗診斷服務收入於全民
       健康保險醫療費用部分之申報、申覆及爭議審議；依系
       爭契約第7 條第2 項約定，原告須審核系爭圖說；依系
       爭契約第6 條第3 項、第9 條、第10條約定，兩造就本
       案營運收入，須按分配比例進行分配等，足見系爭契約
       並非通篇僅規範被告之單方義務。
     C.又系爭契約第11條關於原告得終止系爭契約之約定，既
       均以有可歸責於被告或不可抗拒等之事由為前提，且依
       系爭契約第11條第18項約定，於有可歸責於原告之事由
       時，被告更得終止系爭契約。另依系爭契約第11條第17
       項約定，雖限制被告於不可抗拒之情形，不得向原告請
       求賠償，惟亦同時課予原告應返還被告因本營運案所投
       資設備之義務，故系爭約款對被告而言，並無顯失公平
       之情形。
    退步言之，縱認系爭契約第5 條第4 項及第17條第1 項約
      定未明確以被告違約為前提，而有依民法第247 條之1 規
      定應屬無效之情形，惟依民法第111 條規定：「法律行為
      之一部分無效者，全部皆為無效。但除去該部分亦可成立
      者，則其他部分，仍為有效」，系爭契約第5 條第4 項及
      第17條第1 項之約定，至少在適用於因被告違約而遭原告
      終止系爭契約之情形，以及本即以被告違約為前提之系爭
      契約第11條第19項約定，仍為有效。
二、被告則以：
(一)原告已將本案之履約期限展延至98年9 月1 日止，故原告卻
    於98年5 月4 日履約期限尚未屆至前即片面終止本契約，其
    終止自不生效力：
  1.訂定契約後，被告隨即投入鉅額資本，推動本案之建置，單
    單以電腦軟硬體連線建置工作而言，至97年11月時整體進度
    至少已達70% 之完成度。雖依系爭契約第4 條之規定，被告
    應於98年3 月1 日前完成營運空間裝修、營運設施進駐及電
    腦軟硬體連線建置等工作；惟因原告遲延完成審核被告公司
    所提送之規劃設計藍圖，且一再變更、增加各項契約所無之
    需求，致使工作進度遭受嚴重延宕、被告之履約成本大幅增
    加，被告因而無法依約於98年3月1日以前建置完成。惟被告
    仍持續戮力配合原告之要求，並已完成諸多工作，原告亦知
    之甚明，故於97年11月24日共管委員會第3 次會議中被告提
    出「建置完成時程預計延至98年7 月1 日，測試30天及驗收
    共2 個月，98年9 月1 日正式營運」之計劃，而會議紀錄載
    明決議「因完工延後4 個月」等語，顯見原告基於考量被告
    已完成相當工作而同意將工程建置期限延展至98年7 月1 日
    ，開始營運之履約期限則延展至98年9月1日。
  2.原告更於97年11月25日之檢驗OT案資訊會議第41次會議中指
    示被告提出97年12月至98年7 月之規劃時程表，被告即依原
    告之指示，持續投入人力、財力及物力執行，雙方並曾召開
    多次會議討論建置計畫與進程，被告亦多次於會議中說明趕
    工執行進度。況原告於系爭契約第4 條原定建置時程完成日
    98年3 月1 日之翌日，即同年月2 日，仍發函請被告派員報
    告往後建置計畫時程。按契約之真意何在，又應以過去事實
    及其他一切證據資料為斷定之標準，不能拘泥文字致失真意
    。據此，足堪認定原告於共管委員會第3 次會議即決議不終
    止契約，並同意展延本案之履約期限至98年9 月1 日止。故
    系爭契約關於履行期限，雙方意思表示合致變更為98年9 月
    1 日。而系爭契約第19條第3 項約定共管委員會所為決議具
    有拘束雙方之效力，原告即應遵守上開共管委員會第3 次會
    議之決議。從而，於兩造約定之履約期限98年9 月1 日屆至
    前，自無系爭契約第11條第4 項、第19項所訂「無正當理由
    未依雙方約定時間完成本案所有相關設備施建置」、「逾期
    達30日」之情形。惟原告卻片面毀約，逕於98年5月4日發函
    予被告公司終止契約，原告所為終止契約於約不合，不生效
    力。
  3.再者，被告於原告同意展延契約期限後，依原告指示持續投
    入人力、財力及物力執行本案工作，然原告嗣後卻片面終止
    契約，顯與民法第148 條所定之誠實信用原則相悖，所為終
    止亦不生效力。
  4.原告主張97年11月24日共管委員會第3 次會議之決議業經98
    年2 月16日共管委員會第4 次會議決議予以停止，有違誠信
    原則，顯不可採：
   (1)共管委員會第3 次會議中被告提出「建置完成時程預計延
      至98年7 月1 日，測試30天及驗收共2 個月，98年9 月1
      日正式營運」之計劃，經由原告代表8 人全數同意而決議
      通過，其作成之決議，自屬契約變更，且經契約雙方當事
      人意思表示合致，除非經兩造合意再次變更建置完成期限
      ，否則原告即應受該次會議雙方已合致之意思表示之拘束
      ，不得嗣後片面變更雙方已達成之合意。
   (2)又98年2 月16日共管委員會第4 次會議，原告所屬8 名代
      表雖同意停止第3 次會議之決議，然被告在場之2 名代表
      均表示反對之意，顯見被告並未再次同意原告變更建置及
      開始營運期限，兩造既未達成變更契約之協議，本案建置
      及開始營運期限仍分別為第3 次會議中兩造達成合意展延
      之98年7月1日及98年9月1日。
   (3)原建置期限98年3 月1 日屆至後，兩造仍分別於98年3 月
      3 日、98年3 月10日及98年3 月17日召開三次資訊會議，
      該等會議除由原告之資訊室及檢醫部人員代表出席外，歷
      次會議紀錄並均經原告法定代理人即院長陳明豐或其代理
      人副院長何弘能簽核，顯見原告仍依共管委員會第3 次會
      議兩造展延履約期限之合意，要求被告持續施作工進行，
      並與被告討論相關施作細節，由此益證共管委員會第4 次
      會議並未變更兩造合意展延期限之效力。
   (4)若依原告所主張，系爭契約一切事務均得由共管委員會決
      議變更云云，惟該會議委員10名，原告所屬人員即佔8 名
      ，僅2 名為被告所屬人員，則原告將可利用人數之優勢恣
      意變更契約內容，完全可不考慮被告之意見為何，如此則
      將徹底剝奪被告變更契約內容之自由，有違契約自由原則
      ，顯然並非雙方當事人締約及「國立臺灣大學醫學院附設
      醫院檢驗自動化醫療設施OT案共同管理委員會設置要點」
      當時規範之真意。
(二)因可歸責於原告之事由，而致被告未於原契約所定時程內完
    工，原告片面終止契約並無理由：
  1.被告於共管委員會第3 次會議後依原告指示，持續執行本案
    工作，雙方並曾召開多次會議討論建置計畫與進程，被告亦
    多次於會議中說明趕工執行進度。甚且，位於兒童醫學大樓
    地下一樓之第二抽血站，且在被告積極辦理之下，已取得建
    管單位之室內裝修施工許可證。原告復指示被告優先施作第
    二抽血站，被告即依據原告之指示全力加速趕工，令原告順
    利於98年2 月2 日開幕啟用第二抽血站，然原告抹煞被告所
    為努力，誆稱被告延宕工程毫無進度，顯屬無據。
  2.原告於議約完成之後，不斷要求被告變更細部設計，並增加
    締約時所無之需求，致正式營運之平面配置遲遲無法定案，
    係可歸責原告而延宕工程進度：
   (1)雙方完成議約後，被告原應依原告於本案招標時所提供之
      需求進行替代空間及正式營運空間之細部設計，惟因原告
      未事先規劃需求，以討論營運空間之規劃設計事宜為由，
      召開多達64次之「台大醫院檢驗醫學部OT案履約管理會議
      」（下稱履管會議），並要求被告依該會議之結論進行細
      部設計，再三變更被告於投標時就替代空間及正式營運空
      間所提出之配置規劃。且自97年3 月26日之第21次履管會
      議之會議紀錄之記載即可知，斯時原告尚未確定之空間配
      置規劃。經被告不斷催促，原告始於97年7 月29日確認場
      地規劃平面圖，豈料其後仍持續發生無法確認需求或陸續
      提出變更需求之情事，例如：抽血櫃臺個數尚未確定（97
      年1 月15日第4 次履管會議）、原告為病人之隱蔽性，要
      求被告調整男女廁所內部設計（97年1 月22日第7 次履管
      會議）、空間位置圖並未確定（97年3 月5 日之第17次履
      管會議）、實驗桌之更改（97年4 月9 日之第23次履管會
      議）、儀器電力需求資料至97年7 月15日始提出於被告（
      97年7 月9 日之第40次履管會議）等諸多可歸責於原告而
      造成本案施作遲延之事實。又第49次履管會議次會議決議
      要求被告繪製實驗室之3D動畫以確認平面圖。惟系爭契約
      並無約定該等事項，實為增加締約時所無之需求，且已影
      響履約進度。雖原告遲遲無法整合各單位之需求，被告仍
      盡力依據原告提出之指示，於97年10月8 日提送室內裝修
      圖予原告審查，但原告仍持續變更需求而於97年10月22日
      第54次履管會議提出新增污物電梯通道之要求，且多次變
      更污物電梯通道之配置。甚至，原告於履約期間要求被告
      統一動工，97年6 月20日召開本案共管委員會第1 次會議
      時，原告即嚴令禁止被告於全案圖面審核通過前施工。從
      而，除與空間配置無關之電腦軟硬體連線及原告指示優先
      施作之第二抽血站外，其餘營運空間之裝修、營運設施之
      進駐等工作，均因原告不斷修改空間配置與變更指示致被
      告長期無法施作。況被告曾於97年4 月2 日之第22次履管
      會議表示：「off-line儀器空間規劃已陳核院方，院方希
      望我們能再做有些創意的設計。」，更於98年2 月25日已
      正式行文向原告陳明本案延誤係因原告不斷變更指示等不
      可歸責於被告之事由。故原告以被告未正式行文為由，逕
      自推論被告遲延工程進度並無任何正當理由云云，悖於事
      實，有違誠信原則。
   (2)按系爭契約第4 條第2 項之約定可知，系爭工程中除電腦
      軟硬體連線作業與其他工作之關連性較小外（故被告早於
      97年11月間之工作進度已達70% ），須俟替代空間、營運
      空間完成裝修，營運設施方可進駐、營運。由此可知，替
      代空間、營運空間之裝修、營運設施之進駐與營運等工作
      實環環相扣，並存有施作先後順序。況系爭工程之建置涉
      及諸多醫療檢驗單位之檢驗作業需求，原告只要提出任何
      檢驗流程或空間配置之更動，被告即須更動細部設計，以
      調整系統設備之配置介面，可謂牽一髮而動全身。又依系
      爭契約第7 條第3 項及第6 條第5 項（四）約定，系爭工
      程施作空間為原告所有，故替代空間、營運空間之裝修，
      包括機電系統、空調排氣系統、消防系統、給排水氣體系
      統及監控系統等工程，相關介面及資料即應由原告提供，
      此為系爭契約當然之解釋，無待明文逐一約定。故原告本
      應於被告進行細部設計前（即96年12月4 日前），應提出
      其建置設計需求以供被告進行細部設計；然截至97年9 月
      17日為止，原告仍未提供全部之設計需求予被告，並不斷
      變更需求。且在原告尚未確認全部需求之前，被告訪談所
      得內容亦僅是片段，嗣後亦可能因原告之變更而變動，並
      非原告完整且最終確定之需求。是以原告辯稱依約僅需提
      供消防與監控系統之介面整合資料，無須提供系爭工程其
      他介面資料等語，顯然無據。
   (3)被告早於97年1 月28日即交付本案圖說，原告遲未審核，
      致延宕本案之建置進度：
    系爭契約第7 條第2 項規定：「乙方負責設計規劃（替代
      空間及正式營運空間）並應於議約完成後10日起算45日內
      完成細部設計，將場地規劃平面圖及工程設計圖說交由甲
      方審核。甲方應於收到乙方規劃設計藍圖後30日內完成審
      核（若有不可歸責於乙方者日數除外），但室內裝修、消
      防、機電及輻射屏蔽審核等審查許可申辦時間不在此限。
      」。被告已於97年1 月28日前完成細部設計，並將場地規
      劃平面圖及工程設計圖說交付原告審核。原告應於收受圖
      說後之30日內完成審核，提出審核通過或未過之意見，俾
      利被告補正或修改。然原告並未進行審圖工作，而圖說若
      不經原告審查，原告又豈能知悉圖說不符合契約之約定與
      原告之需求。
    原告主張被告所交付之圖說不符契約約定云云，顯非屬實
      ：
    A.原告人員於被告97年1 月28日交付圖說而發予之函文上所
      載註記，僅是原告內部自行審查之意見，並非具有建築師
      專業之監造單位所為之審核意見，是否專業、客觀，已有
      疑慮。況其上擬辦之處亦表示「內容正確無誤」，且僅有
      原告各單位內部之會簽意見，俱無原告已通知被告之隻字
      片語，原告既未向被告提出其會簽意見為何，亦未通知被
      告有何不符契約之處。
    B.原告就被告於97年1 月28日交付之圖說未辦理審核程序，
      被告自無依審核意見修改圖說之可能。更且，縱使原告提
      出任何修改意見，亦應依約為之。然而原告於履管會議反
      覆變更原契約所訂之替代空間及正式營運空間建置計畫，
      甚而執意增加本契約締約時所無之需求。
    C.至於原告主張被告所交付之系爭圖說必須完整且符合原告
      需求之圖說，原告始負審查義務云云，然原告不斷增加、
      變更需求，致使圖面設計遲遲無法確定，原告甚至更嚴令
      禁止被告於全案圖面審核通過前施工，而今原告不斷變更
      需求之可歸責原因轉嫁被告，顯然無稽。
    D.如原告早已確認其整體之需求，則原告僅需將修正後之意
      見正式函文予被告，並要求被告據此加以修正圖說即可，
      自可釐清被告交付之圖說是否符合契約要求，原告何須另
      行召開數十次會議修正被告早已交付之圖說，顯見原告於
      招標時乃至被告進場施作後，仍未確認其全部需求為何。
      又倘原告於系爭工程投標前即已完善規劃所需之需求，於
      終止與被告之契約後，僅需依照其原先之規劃施作即可，
      又何須重新設計規劃，將一切歸零，付出更龐大之成本，
      顯與常理相違。
   (4)原告於簽約後變更需求，要求被告配合建置專屬所有檢驗
      單位之替代空間，致生施工進度嚴重遲延：
    依系爭契約第1 條之規定，被告提出之計畫書為契約文件
      之一部，而計畫書業已載明替代空間之建置地點，依建置
      地點即可計算面積總額。又系爭契約原訂之替代空間建置
      計畫，係運用原告之醫院東址3 樓之原有空間，搬移、置
      換相關儀器及空間，以供生化、血清免疫等檢驗單位輪流
      分批進駐，並使用單一之替代空間。然兩造於96年12月25
      日訂約後，原告即推翻原訂之替代空間建置計畫，要求被
      告為所有檢驗單位單獨建置替代空間。而契約原訂東址3
      樓B 區替代空間之面積僅148 平方公尺，經原告變更指示
      後，生化替代空間面積為247 平方公尺，緊急檢驗替代空
      間面積為114 平方公尺，血液及免疫替代空間則高達500
      平方公尺，總計861 平方公尺，較諸原契約所定之替代空
      間，面積巨幅增加達5.8175倍（計算式：(247+114+500)
      ÷148＝5.8175），近6倍之多。
    再者，原告遲遲未確認替代空間之位置，迄97年2 月12日
      始確認生化、緊急替代空間。而光就東址3 樓替代空間之
      位置何在，原告即須耗費長達45天之久進行確認。更甚者
      ，因東址3 樓內部空間不足，原告所指示之生化替代空間
      ，係位於東址3 樓戶外之露台上，並非院內空間，被告必
      須額外進行結構體、鋼構之施工，且因替代空間之施工範
      圍從戶內改為戶外，施工進度深受天候所影響。尤其，原
      告所指定之血清免疫替代空間位於原生化檢驗科，戶外之
      生化替代空間完工、生化檢驗儀器均移入替代空間後，血
      清免疫科之替代空間方得進行施工裝修，其移入期程自晚
      於生化替代空間，顯見原告於招標前並未妥善規劃，且於
      系爭契約簽訂後不斷變更替代空間之需求，致施工進度落
      後，此並非可歸責於被告。
  3.因可歸責於原告之事由發生火災，致嚴重影響被告之施工進
    度：
   (1)原告院區4 樓開刀房於97年12月17日發生火災，因原告防
      災不力，不僅擅自關閉地區火警鈴，更未落實消防安全設
      備的維護管理及檢修申報，業經監察委員尹祚芊、劉玉山
      、余騰芳等人提案糾正在案。由於火災發生地點位於原告
      檢醫部指示施工地點之正上方，導致被告進行施工之3 樓
      發生嚴重毀損，因而被告必須投入救災、進行復原工作，
      亦嚴重影響施工進度。
   (2)鑒於上開火災事故，原告於98年1 月14日第64次履管會議
      中要求被告增加消防之需求，以致被告須修改相關圖面，
      並針對該新增消防要求之部分另行準備相關審驗文件，而
      經主管機關核准之前，被告自難以施作。是原告所稱相關
      法令已有要求，相關消防文件應經建築師署名負責，並非
      原告嗣後增加云云，應無理由。至原告所提原證4 號之照
      片，係因原告尚未確認空間需求，以致被告無法動工之部
      分區域，原告藉此指摘被告進度拖延1 年多而閒置主要營
      運空間云云，顯與事實不符。
(三)系爭工程施作項目及完成率部分
  1.原告東址院區3 樓部分之替代空間裝修：完成率為100%。
   (1)被告已完成緊急檢驗替代空間、血液替代空間及血清免疫
      替代空間 (上述替代空間屬同一工程)， 有完工證明可憑
      。
   (2)被告已於97年7 月16日前完成緊急檢驗替代空間，緊急檢
      驗科方能於97年7 月16日搬遷相關檢驗設備至替代空間，
      並於97年7月23日以前搬遷完成。
   (3)血液替代空間及血清免疫替代空間之施作，僅是搬遷原血
      液室及血清免疫科設備及物品，並遷移電線及水線，無須
      建置新的替代空間，故僅是搬遷設備、物品之問題，且至
      遲已於97年7 月30日前搬遷完畢，原告方得於97年7 月30
      日在原血清免疫科及血液室，舉辦送舊迎新餐會。
  2.營運設施進駐：
    依原告自行提出之附表1 「機器及周邊設備一覽表」所示，
    被告至少已交付原告分子生物科紫外光分光光度計、照相設
    備，亦交付生化科高速離心機。況被告早於97年3 月至7 月
    間即廠商簽署契約，採購營運設備，惟因原告就被告多次檢
    送之細部設計圖又遲遲未確認，甚至要求整體全盤的整建計
    劃確定後，方准予被告動工，致被告無法施作營運空間之裝
    修，故營運設施未進駐。
  3.完成系爭圖說（及場地規劃平面圖及工程設計圖說）並交予
    原告：完成率為100%。
    被告已於97年1 月28日檢送細部設計圖說予原告，但原告未
    為回覆，歷經原告不斷變更指示，被告復於97年10月8 日、
    97月10月28日、97年11月10日、98年月3 月5 日依當時原告
    之需求檢送細部設計圖說，原告仍遲未確認。
(四)原告違約終止系爭契約，故替代空間搬遷費用及空間內部裝
    修費用，應由原告自行負擔：
  1.有關由替代空間遷回營運空間及營運空間內部裝修等費用，
    原屬被告履行本案之履約成本，惟原告違法終止契約，且提
    起假處分禁止原告進場施作，被告已無從履行系爭契約，自
    無須負擔原告嗣後搬遷生化替代空間、裝修營運空間所生之
    費用，原告竟仍請求被告給付上開費用，無異要求被告於契
    約終止後應繼續負擔本案後續之履約費用，顯屬無據。而依
    系爭契約第4 條第2 項之規定，被告應辦理營運空間之裝修
    作業，始依兩造之協議，基於整建之必要，清空營運空間，
    以利施工，此業經原告同意且為原告所知情。且原告所屬工
    務室要求被告所有施工均應先取得該單位之同意，被告若未
    取得原告同意，又如何施作管線拆除之作業。況該空間位於
    原告院內，原告所屬人員來來往往，系爭工程施作已有段時
    日，且原告於歷次會議中不斷變更、增加營運空間之需求，
    原告斷無可能對於該空間之情況一無所悉，原告陳稱其於整
    修空間時始知管線遭到拆除云云，顯與常理相違。另原告將
    生化替代空間搬回室內，僅因生化替代空間屋頂遭受磁磚擊
    中，因此須將生化替代空間搬回室內，然被告既已依原告要
    求完成生化替代空間之建置，即無另建生化替代空間之義務
    ，就此所生之費用悉與被告無關，原告之請求顯無理由。再
    者，原告既於終止契約後，已自行重新規劃設計，即非系爭
    工程之延續，則原告嗣後進行不同工程之費用，自與被告無
    關，所為請求亦於法無據。至原告尚不得請求被告給付逾期
    30 日內之罰款150,000元，蓋原告既已同意延展工期至98年
    9月1日，自不得依系爭契約第11條第4 項約定，對被告計罰
    逾期之罰款。
  2.原告尚未證明附表2 、附表5 所列之工程項目，與本件案有
    何關聯，且原告甚至提出與其主張之工程項目無關之發票，
    其請求顯有浮誇：
   (1)依原告所提原證50號所示品名「全院電話電器單價合約」
      ，此乃原告全院與廠商簽訂之電話電器單價合約，顯然與
      本案無涉。
   (2)原告所提原證24、25號所謂加裝安全網，並非檢驗自動化
      醫療設施之建置，與本案無關，顯非系爭契約之範圍；甚
      且原告自始未曾與被告討論施作加裝安全網，此乃原告於
      終止契約後所單方增加之需求。
(五)原告主張系爭設備所有權屬其所有，為無理由：
  1.系爭契約之履約期限既經延展，原告單方終止契約，自不生
    效力，故系爭契約未經合法終止；又依系爭契約第5 條第4
    項之契約終止，係指合意終止或合作屆滿前10年，且第17條
    第1 項係指雙方對於契約終止無異議下的撤離計畫，是本案
    並不符合系爭約款之約定，原告請求被告應將系爭設備所有
    權移轉予原告，於約未合。況本案尚未進入營運期間即遭原
    告終止契約，甚至原告請求將被告建置之設備沒收，顯違反
    誠信原則。況依系爭契約第5 條第6 項規定可知，被告擁有
    系爭設備之所有權，於營運期間屆滿後，被告始有將系爭設
    備所有權移轉予原告之義務，故於興建期間，系爭設備仍屬
    被告所有。
  2.系爭約款為原告為與不特定廠商簽約而單方預先擬定之定型
    化契約條款，其規定契約終止時所有設備系統完全歸原告所
    有，令被告受有喪失設備系統所有權之不利益，已達顯失公
    平之程度，依據民法第247 條之1 規定，應屬無效：
   (1)系爭契約前言規定：「雙方同意依促進民間參與公共建設
      法（下稱促參法）及相關主管機關訂定之規定」，有關系
      爭工程之建置，係採民間參與公共建設之方式辦理。而民
      間廠商係自行出資參與公共建設，而非如一般政府採購案
      件，機關應定期辦理估驗計價，故促參案件之契約條款更
      應符合公平合理之原則。自系爭申請須知「四、合作營運
      要求須知 (二)」 之規定可知，原告要求被告投入資金購
      置設置自動化檢驗系統，原告受有完全零出資之重大利益
      ，則系爭契約內容更應符合公平合理原則，始符促參法第
      12條第2 項之規範意旨。
   (2)再者，原告屬公家機關，在甄審程序中享有獨佔之主宰地
      位，具有強大之締約力量，其單方面之行為均足以影響相
      關交易相對人之權利義務，亦即原告於本案之甄審與締約
      之過程中，具有顯著之優勢地位。且對於原告所提供之招
      商及簽約條件，被告僅得選擇與之締結契約或放棄締結契
      約，不僅沒有任何商議契約條款內容之能力，亦無變更任
      何契約條款之可能性，顯無磋商餘地，僅能接受原告所預
      先擬定之契約條款，在此條件下所簽立之系爭契約，自屬
      定型化契約。又原告主張其取得系爭設備所有權之依據為
      系爭契約第11條第19款、第5 條第4 項及第17條第1 項規
      定，然系爭約款完全未區分契約終止之原因及事由、被告
      是否已進入營運階段，亦無視原告就所有營運合作標的物
      無任何出資之事實，而規定原告終止契約時，均要求被告
      應將自費建置之系統設備全數無償移轉予原告，無異要求
      被告不得請求相關之建置費用，將所有契約終止之風險、
      不利益均一體歸由被告承擔，令被告單獨受有喪失設備系
      統所有權之不利益，應屬單方利益條款，對被告而言，已
      達顯失公平之程度，亦違反促參法第12條第2 項公平合理
      原則之立法目的，應認為違反誠信原則。復系爭約款約定
      契約終止時，所有設備系統移轉歸原告所有，顯係加重被
      告之責任，使被告拋棄系統設備之所有權、限制被告行使
      所有權，對於被告顯有重大之不利益，顯然違反促參法第
      53條第2 項規定之精神。尤其，原告終止契約前，被告已
      投入高達6 千餘萬之建置費用，如貫徹系爭約款之約定，
      無異令被告投入之全部建置費用付諸東流，顯失公平。
   (3)另促參法施行細則第40條第3 項第3 款明定促參案件之契
      約應載明機關之義務內容，惟系爭契約不僅通篇僅規範被
      告之單方義務，就契約終止之事由而言，系爭契約第11條
      第4 、5 、11、13、14、17、18、19、20及23款等多達10
      款以上規定原告得終止契約之各種情事；反之，縱使有可
      歸責於原告之情事，被告得終止契約之規定，竟完全付之
      闕如，系爭契約之權利義務公平性嚴重傾斜。準此，揆諸
      民法第247 條之1 規定，系爭約款應屬無效等語，資為抗
      辯。並聲明：1.原告之訴及其假執行之聲請均駁回。2.如
      受不利判決，願供擔保請准宣告免為假執行。
三、兩造不爭執事項：
(一)被告原名為普羅健康管理有限公司，嗣更名為普羅健康管理
    股份有限公司。（原證1，本院卷一第13頁）
(二)兩造於96年12月25日簽訂國立臺灣大學醫學院附設醫院檢驗
    自動化醫療設施OT案契約，原告將檢驗自動化醫療設施委託
    被告建置營運合作，被告需完成營運空間裝修、全部營運設
    施進駐及電腦軟硬體連線裝置，營運期間10年屆滿後，使用
    及所有權歸屬原告。（原證2、被證1，本院卷一第14頁至第
    32頁、第102頁至第121頁）
(三)原告於97年3 月19日以校附醫檢字第0971570019號函通知被
    告系爭工程於97年2 月27日開工，工程應於98年3 月1 日完
    工。（原證3，本院卷一第33頁）
(四)原告分別於98年3 月6 日、98年3 月23日、98年3 月27日以
    發函或寄發存證信函之方式，通知被告因未於期限內完成系
    爭工程，故須依約繳納罰款每日5,000 元。（原證5、原證6
    、原證7 ，本院卷一第36頁至第52頁）
(五)原告於98年5 月4 日以臺北仁愛路（24支）郵局第296 號存
    證信函向被告通知終止系爭契約之意思表示。（原證8，本
    院卷一第53頁至第60頁）
(六)原告於99年7 月6 日以臺北仁愛路（24支）郵局第305 號存
    證信函向被告通知以該函送達，視為被告將附表1 所示之設
    備系統無償點交予原告。（原證9，本院卷一第61頁至第68
    頁）
(七)原告於99年2 月10日與周南建築師事務所簽訂工程委託技術
    服務契約書。（原證10號，本院卷一第69頁、第70頁）
(八)被告於99年7 月14日以寰字第328 號律師函向原告表示系爭
    契約未經合法終止，且附表1 所示之機器及相關設備所有權
    仍屬被告所有。（原證11，本院卷一第71頁至第72頁）
四、得心證之理由：(一)原告主張依系爭契約第11條第4項約定
    ，被告有「無正當理由未依雙方約定時間完成本案所有相關
    設施建置」之原因，在30日內依約計罰每日5,000元罰款，
    共計15萬元，且符「逾期達30日」之終止契約要件，另亦符
    合系爭契約第11條第19項「違反上述契約規定連續計罰達三
    次屬情節重大」之終止契約要件，故原告依前開約定終止契
    約等情，為被告所否認，並以係有正當理由始未依雙方約定
    時間完成等語置辯，則首應審究者係本件被告未於系爭契約
    約定之98年3月1日完工，是否有正當理由?如有正當理由，
    被告即不構成該契約第11條第4項約定計罰事由及第11條第4
    項、第19項之終止事由。(二)又原告主張因契約已終止，自
    得依系爭契約第11條第11項約定及民法第216條規定，請求
    被告給付前開逾期罰款15萬元及因之額外支出系爭工程建置
    費用3,635,333元共計3,785,333元，且依系爭契約第11條第
    19項約定所有設備系統於終止時，即移轉歸原告所有之約定
    ，先位請求確認原告就系爭設備之所有權存在，如先位無理
    由，備位亦得依系爭契約第5條第4項、第17條第1項約定，
    請求被告應於契約終止時將系爭設備之所有權讓與原告等情
    ，惟為被告所否認，並以原告終止契約不合法等語置辯，則
    原告如終止契約為合法，原告請求給付3,785,333元之逾期
    罰款及額外支出系爭工程建置費暨先位請求確認原告就系爭
    設備之所有權存在，即有理由，反之，如原告終止契約不合
    法，則原告請求給付3,785,333元暨先位請求確認原告就系
    爭設備之所有權存在、備位請求將系爭設備之所有權讓與原
    告等，均無理由。茲就兩造前開爭執點分敘如下：
(一)被告是否有正當理由未依雙方約定時間完成本案所有相關設
    施建置?
  1.原告主張被告無正當理由未依契約於98年3月1日建置設備完
    成等情，被告則辯稱：因原告遲延完成審核被告公司所提送
    之規劃設計藍圖，且一再變更細部設及增加各項契約所無之
    需求，致使工作進度遭受延宕因而無法依約於98年3月1日建
    置設備完成等語。經查，兩造於96年12月25日簽訂國立臺灣
    大學醫學院附設醫院檢驗自動化醫療設施OT案契約，原告將
    檢驗自動化醫療設施委託被告建置營運合作，被告需完成營
    運空間裝修、全部營運設施進駐及電腦軟硬體連線裝置，營
    運期間10年屆滿後，使用及所有權歸屬原告之事實，為兩造
    所不爭，且有系爭契約在卷可參，應堪信為真（見本院卷一
    第14至32頁、第102至121頁）。而依系爭契約第4條第1、2
    項約定：計晝書所訂營運日起算10年。被告應於原告通知開
    工後30日內，完成替代空間裝修。應於原告通知日起365 日
    內，98年3月1日前完成營運空間裝修，應於營運前取得建築
    物空內裝條含格證明及消防竣工查驗合格證明。被告應於98
    年3月1日前，完成全部營運設施進駐及電腦軟硬體連線建置
    ；全案建置完成後30日個日曆天完成測試。被告應於98年5
    月1日正式開始營運等事項，而原告於97年3月19日以校附醫
    檢字第0971570019號函通知被告系爭工程於97年2月27日開
    工，有兩造不爭之原告通知函文可資（見本院卷一第33頁）
    ，故系爭工程依約被告固應於98年3月1日完工。
  2.然依系爭契約第7條第2項約定：被告負責設計規劃（包含替
    代空間及正式營運空間）並應於議約完成後10日起算45日內
    完成細部設計，將場地規劃平面圖及工程設計圖說交由原告
    審核；原告應於收到被告規劃設計藍圖後30內完成審核等事
    項。而被告確實有於97月1月28日之依前開約定時間內送交
    場地規劃平面圖及工程設計圖說予被告，此有被告提出兩造
    不爭執之被證34號平面圖及圖說為據（見本院卷二第261至
    276頁），原告雖並不爭執有此事實，然以被告所提之圖及
    圖說不完整，亦未向原告各單位瞭解需求致被告圖說不符合
    完告需求，不得不於履管會議討論圖說修正事宜，導致原告
    無法依約完成審核，又縱認被告已依約定時間提出完整圖及
    圖說，原告亦已在上面批註意見，應可認原告已完成審核，
    系爭工程係被告自己因素導致遲延完工云云反駁。查依系爭
    契約第7條第2項約定觀之，原告既已97月1月28日提出場地
    規劃平面圖及工程設計圖說，且該圖及圖說，被告係委由陳
    木壽建築師事務所製作，並非簡陋草率完成，且依原告提出
    之附表3所示（見本院卷二第171頁），原告認為被告應施作
    而未完成空間之東址院區、西址院區，被告已詳細繪製平面
    圖並於圖上說明，尚無重大缺漏，應認原告已達其契約義務
    。故不論被告所提出之圖及圖說有無完全符合原告需求或原
    告認為有何不完整之處，原告應於收到被告規劃設計藍圖後
    30內完成審核後予以表示，被告始得而知，是以，原告依該
    約定負有於30日內（即97年2月26日）詳實審核並告知被告
    有何尚需補充或修改之義務，被告始得依原告審核之確定結
    果進而確定其施作建置之方向與時程而能按時履約。惟直至
    97 年2月26日之審核截止日，原告各承辦人除於被告提出之
    被證34號平面圖及圖說上批示：「僅為示意圖。暫存查。」
    、「圖面短缺不完整」、「圖面太小無法審圖請出A1圖面」
    、「請設計單位與本室各承辦人員接洽圖面事宜」等語（見
    本院卷二第62頁），並無詳實之審核行為，甚至有擬辦意見
    ：「內容正確無誤、陳閱後存查」等與前開各承辦人批示意
    見不同之意見，甚且要求被告自行就圖面事宜接洽原告各單
    位，而未盡其依約所負有積極告知確定需求及被告應如何補
    充或修改圖面之確定審核結果。況原告並未舉證直至審核截
    止日前，其除前開內部意見外有何實質審核結果，並已告知
    被告乙節，應認原告未盡系爭契約第7條第2項約定之30日內
    完成審核之義務，從而，原告主張其無從審核並已完成審核
    云云，顯無可採。
  3.又原告逾期未於97年2月26日前告知被告審核結果，仍通知
    原告於97年2月27日開工，有原告於97年3月19日以校附醫檢
    字第0971570019號函通知被告函可資（本院卷一第33頁），
    則被告自僅得依其於97月1月28日提出之圖及圖說施工，如
    嗣後原告有要求被告變更或補充設計施作之情形，定當會延
    滯工程建置進度，此時即不能謂被告無正當理由未依契約於
    98 年3月1日建置設備完成。查原告於97年2月26日前未告知
    被告審核結果，嗣於97年3月5日召開「台大醫院檢驗醫學部
    OT 案履約管理會議」（下稱履管會議）第17次會議表示：
    「東址off-line的單位開會，含生化、血液、血凝及血清等
    單位已召開過會議，空間位置已畫好，3月14日上午10點可
    交圖，當天請普羅公司也出席會議。」等語（見本院卷一第
    153 頁）、於97年3月12日召開履管會議第18次會議表示：
    「東址off-line的單位開會，含生化、血液、血凝及血清等
    單位已召開過會議，空間位置已畫好，3月14日上午10點可
    交圖，當天請普羅公司也出席會議。」等語（見本院卷三第
    75頁），可知原告於97年3月14日始會告知被告上開空間位
    置建置需求。又原告於97年3月19日召開履管會議第19次會
    議表示：「確定核心群off - line儀器放置位置。決議：97
    年3月21日星期五上午10點請普羅公司修改後再請各相關科
    室確認。」等言（見本院卷三第76頁）、於97年3月26日召
    開履管會議第21次會議表示：「off-line儀器空間規劃再確
    認，工程規劃後儘量不要再變動。實驗室桌子的設計，儘量
    增加插座，較能維持整齊清潔。細菌與病毒儀器設備位置要
    確定...；鋼瓶放置的空間必須足夠，必須符合CAP的相關規
    定。...本案再確認是否要接管子，最重要是要符合CAP 的
    相關規定。請同仁務必注意，整修工程時就必須確認位置，
    事後修改會增加很多成本。再確認去離子水的位置（以圖示
    呈現）。電力需求必須要確認及LIS系統的連線必須確認。
    另，需要有緊急用電的迴路，各科室必須提出。有很多機器
    需要接UPS，請各科室務必提出需求。...離心機位置再確認
    （以圖示呈現）。...蔡副院長：空間位置圖確認後，需先
    報請院方核准。」等語（見本院卷一第155頁），顯見原告
    自身需求仍有諸多尚未整合確定，有些儀器、配備之設置空
    間仍未確定會再變更。嗣於97年4月2日召開履管會議第22次
    會議時表示：「決議：Off-line儀器空間規劃，將已最快時
    間重新規劃。」等語（見本院卷一第157頁）、於97年4月9
    日召開履管會議第23次會議表示：「普羅公司Off-line儀器
    空間規劃，將以最快時間重新規劃，著重在創新的規劃。執
    行情形：上星期四普羅公司有將初步重新規劃的空間給檢醫
    部。」等語（見本院卷一第159頁）、於97年4月23日召開履
    管會議第26次會議表示：「普羅公司off-line儀器空間規劃
    ，因今天才能作最後確認生化檢驗科、血清免疫科及血液檢
    驗科儀器放置位置，要到下星期三才能做成3D。」等語（見
    本院卷三第77頁），復參諸原告於97年5月8日召開之第16次
    資訊會議中表示：「目前進度稍有遲延，希望在5月底以前
    能趕上進度，也希望檢醫部儘快確認off-line之所有檢驗儀
    器設備，避免延誤到Autoverification之進度。」等語（見
    本院卷三第82頁）、於97年5月28日召開履管會議第33次會
    議中仍表示：「offline空間的規劃儘量有些彈性，要有融
    合性、整體性的考量。請血清檢驗科主任負責綜合規劃綜合
    生化、血液的意見，以共同的設計為主要規劃，各科室細部
    再規劃，可重新設計動線。決議：放置位置改方向，如現場
    圖示，細節由3個科室再討論，97年5月30日完成規劃。」等
    語（見本院卷三第88頁）、於97年6月4日召開履管會議第34
    次會議中再表示：「offline空間確定的說明...普羅公司於
    6月5日將修改後的圖交林俊瑛主任，轉交各科室確認後簽名
    。」等語（見本院卷三第89頁），且原告於97年6月20日共
    同管理委員會議對於中期規劃東址之規劃是否完成？需要修
    改？等事項時，檢醫部認大體上軌道系統及off-line空間已
    確定，細部規劃還需要討論等情（見本院卷二第338頁）、
    於97年6月25日召開履管會議第37次會議中表示：「RO水的
    設置，每個水槽都有；二次水的位置仍要與各科室確認。毛
    副主任：各科室把需要的水質告訴普羅公司，請普羅公司再
    設計。水質及用量，請劉斐雲組長列表調查。軌道區所需的
    水質種類及數目也要確認。...（經普羅公司表示：血液免
    疫科的空間位置設計圖已給我們，但血液檢驗科尚未給。）
    血液替代空間及off-line空間設計圖已交給林東燦科主任，
    需由林主任最後定奪。」等語（見本院卷三第92頁）、於97
    年7月2日召開履管會議第38次會議中表示：「offline空間
    設計，血液檢驗科希望能打破科室的區隔。決議：整體空間
    不要再改變，但科室或科室間細部可以再調整。」等語（見
    本院卷三第95頁）。均足徵原告未依約於約定之審核截止日
    前告知被告確定審核結果並應如何修改或補充圖說，反交由
    一履管會議逐一檢討確認，且就同一空間規劃不斷變更、要
    求被告修改，審核時程不但拖延，更致審核結果繫於不確定
    之會議結果，自難令被告擔負工程延誤之責。
  4.另有諸如原告於97年7月16日召開履管會議第40次會議中表
    示：血清免疫科裡面沒有空調，整建時要一起加裝，另需要
    考量裝設不斷電系統，且可能要在兒醫建置可以供大人抽血
    的地方，正在簽請院方核示中等語（見本院卷一第160-161
    頁）、於97年7月23日召開履管會議第41次會議中又表示：
    不斷電系統工務室說不能做，會再問明原因等語（見本院卷
    三第97頁）、於97年7月24日召開第24次資訊會議中表示：
    第二抽血處若確定由西址改搬到兒醫大樓，其整體空間規劃
    、網點配置、網路佈線及資訊作業流程，都必須再重新檢討
    ，而過程中產生之有形、無形成本及責任歸屬都應釐清等語
    （見本院卷三第98頁）、於97年8月27日召開之履管會議第
    46 次會議中表示：光纖網路的佈網從檢驗大樓1樓的第一抽
    血站機櫃，拉到兒醫地下一樓的工程，由普羅負責承做等語
    （見本院卷二第278頁）、於97年9月24日召開履管會議第50
    次會議中表示：檢醫部衣櫃空間似乎不足，請再斟酌考量設
    計方式（東址三樓休息空間及會議室的設計圖）等語（見本
    院卷三第108頁）、於97年10月22日召開履管會議第54次會
    議中表示：檢醫部污物走道的工程要變更方向，要簽文給院
    方核示，會辦單位為藥劑部及工務室。設計圖請這星期五交
    給檢醫部等語（見本院卷二第306頁）、於97年11月5日召開
    履管會議第56次會議中表示：決議需再確認抽血及心電圖替
    代空間的正確位置等語（見本院卷二第306頁）。益徵原告
    系爭工程於動工4月之後，對於有些空間之規劃、配置，其
    內部意見仍不一致，無法確定其要被告施作之內容，或一再
    變更空間之規劃、配置，不但拖延其應負告知明確審核結果
    之義務，且有些工程項目經告知後又再變更其要求被告施作
    之內容，是以，本件原告不但未盡系爭契約第7條第2項約定
    之30日內完成審核之義務，復於工程進行中不斷變更其各項
    工程內容之審核結果，自當會造成工程進度之延誤，此時即
    不能謂被告無正當理由未依約定時間建置設備完成。至原告
    有謂被告未向原告各單位瞭解需求致被告圖說不符合原告需
    求，被告應自行向原告內部各單位調查需求云云，並提出系
    爭契約之工程基本需求規範說明第2點規定「得標廠商於施
    工前須與本院使用單位（檢驗醫學部）及工務室進行需求訪
    談做成紀錄，且依據訪談紀錄及相關規定完成細部設計相關
    圖說（含材料設備），並經甲方（即原告）查認可後方可施
    工」（見本院卷三第257頁），以為論據。然此規定，並非
    解免原告依系爭契約第7條第2項約定之審核義務，況本件
    原告有遲延審核或變更審核結果情形，當會導致原告認可被
    告施工之時間亦遲延，此工程進度延後，自不可歸責於被告
    。於原告未依約於30日內提出審核結果之情況下，不得倒果
    為因謂係被告未向原告內部各單位調查需求，何況原告係契
    約主體之一方，工程需求、內容為何，當屬原告自身始得而
    知，如其未告知被告所為需求之明確結論，如何能期被告替
    原告整合各單位之意見，假始被告自行向各單位調查結果即
    得確認原告統一之需求，系爭契約亦無庸為原告有審核義務
    之約定，原告前開主張更悖於一般履約常情，自不可採。從
    而，原告違反契約約定之審核時程，未令審結果快速確定，
    反一再變更，致系爭工程進度延後未於約定之98年3月1日完
    工，應認被告有正當理由。
(二)原告終止契約是否合法?
  1.按被告無正當理由未依雙方約定時間完成本案所有相關設施
    建置，在逾期30日（含）以內，每逾1日被告需罰款5000 元
    ，逾期達30日，原告得終止契約，並沒收履約保證金，為系
    爭契第11條第4項所約定。則被告既「有正當理由」未依雙
    方約定之98年3月1日完成本案所有相關設施建置，且衡諸前
    開原告延誤審核時程、變更審核結果之情況影響工程進度非
    小，故原告分別於98年3月6日、98年3月23日、98年3月27日
    通知被告因未於期限內完成系爭工程，須依系爭契約第11條
    第4項約定在30日內繳納逾期罰款每日5,000元（見本院卷一
    第36至52頁），應無理由，且原告依系爭契約第11條第4項
    約定約定終止契約，自非合法。又依系爭契第11條第19項約
    定，若被告違反上述契約規定連續計罰達三次屬情節重大者
    ，原告有權終止全部或部份契約，並沒收履約保證金，提報
    不良廠商，所有設備系統並移轉歸甲方所有，既被告並無違
    反同條第11條第4項約定情形，自亦不構成「違反上述契約
    規定連續計罰達三次屬情節重大」之終止契約要件。故原告
    於98年5月4日以臺北仁愛路（24支）郵局第296號存證信函
    向被告通知因被告未於98年3月1日完工，而依系爭契第11條
    第4項、19約定終止系爭契約之意思表示（本院卷一第53頁
    至第60頁），並不合法，不生終止之效力。
  2.既原告終止契約不合法，則原告依系爭契約第11條第11項約
    定及民法第216條規定，請求被告給付前開逾期罰款15萬元
    及因之額外支出系爭工程建置費用3, 635,333元共計3,785,
    333元，且先位依系爭契約第11條第19項約定所有設備系統
    於終止時，即移轉歸原告所有之約定，備位依系爭契約第5
    條第4項「乙方（被告）應於...契約終止時，提送營運標的
    物之交接計劃予甲方方（原告）審查。...契約終止時，乙
    方應依最新之清冊，將所有營運合作標的物無償點交移轉予
    甲所有」、第17條第1項「契約終止時，乙方應依最新之清
    冊，於撤離計畫內所約定時間內，將所有營運合作標的物無
    償點交移轉予甲方」之約定，請求被告應於契約終止時將系
    爭設備之所有權讓與原告，均無理由。
五、綜上所述，原告依兩造之契約及終止契約後之法律關係，請
    求逾期罰款、額外支出系爭工程建置費用共計3,785,333元
    ，並先位請求確認原告就系爭設備之所有權存在、備位請求
    被告應將系爭設備之所有權讓與原告，均無理由，故其聲明
    ：「1.被告應給付原告3,785,333元，及其中2,660,812元自
    起訴狀繕本送達之翌日起至清償日止，其中1,124,521元自
    98年12月3日起至清償日止，按年息5%計算之利息。2.先位
    ：確認原告就附表1所示機器及相關周邊設備之所有權存在
    。備位：被告應將附表1所示機器及相關周邊設備之所有權
    讓與原告。」，應予駁回。原告之訴既經駁回，其假執行之
    聲請即失所依據，應併予駁回。
六、因本件事證已臻明確，兩造其餘主張陳述及所提之證據，經
    本院斟酌後，認與判決結果不生影響，均毋庸再予論述，附
    此敘明。
七、結論：原告之訴為無理由，依民事訴訟法第78條，判決如主
    文。
中    華    民    國   100    年    6     月    30    日
                  民事第五庭    法  官  羅月君
以上正本係照原本作成
如對本判決上訴，須於判決送達後20日內向本院提出上訴狀。如
委任律師提起上訴者，應一併繳納上訴審裁判費。
中    華    民    國   100    年    6     月    30    日
                                書記官  王文心